臺灣彰化地方法院民事裁定
111年度監宣字第287號
聲  請  人  盧綉霞  



相  對  人  盧光宇  


關  係  人  盧光宙  
            盧莉絲  


上列聲請人聲請監護宣告事件，本院裁定如下：          
    主    文
宣告盧光宇（男，民國00年0月00日生，身分證統一編號：Z0000
00000號）為受監護宣告之人。
選定盧綉霞（女，民國00年0月0日生，身分證統一編號：Z00000
0000號）為受監護宣告之人之監護人。
指定盧光宙（男，民國00年00月0日生，身分證統一編號：Z0000
00000號）為會同開具財產清冊之人。
聲請程序費用由受監護宣告之人負擔。
    理    由
一、聲請意旨略以：聲請人盧綉霞為相對人盧光宇之長姊，相對
    人分別於50歲、60歲時發生出血性腦中風，復於民國111年1
    月4日再度發生出血性腦中風，並於107年4月18日經鑑定為
    中度身心障礙者，且雖經送醫診治，現認知功能仍呈現嚴重
    障礙，致不能為意思表示或受意思表示，或不能辨識其意思
    表示之效果，已達受監護宣告之程度，有戶籍謄本、親屬系
    統表、中華民國身心障礙證明影本等件為證。爰聲請准予裁
    定相對人為受監護宣告之人，並請求選定聲請人為相對人之
    監護人，同時指定相對人之次弟盧光宙為會同開具財產清冊
    之人等語。
二、按「對於因精神障礙或其他心智缺陷，致不能為意思表示或
    受意思表示，或不能辨識其意思表示之效果者，法院得因本
    人、配偶、四親等內之親屬、最近一年有同居事實之其他親
    屬、檢察官、主管機關或社會福利機構之聲請，為監護之宣
    告」、「受監護宣告之人應置監護人」、「法院為監護之宣
    告時，應依職權就配偶、四親等內之親屬、最近一年有同居
    事實之其他親屬、主管機關、社會福利機構或其他適當之人
    選定一人或數人為監護人，並同時指定會同開具財產清冊之
    人」、「法院選定監護人時，應依受監護宣告之人之最佳利
    益，優先考量受監護宣告之人之意見，審酌一切情狀，並注
    意下列事項：一、受監護宣告之人之身心狀態與生活及財產
    狀況。二、受監護宣告之人與其配偶、子女或其他共同生活
    之人間之情感狀況。三、監護人之職業、經歷、意見及其與
    受監護宣告之人之利害關係。四、法人為監護人時，其事業
    之種類與內容，法人及其代表人與受監護宣告之人之利害關
    係」，民法第14條第1項、第1110條、第1111條第1項及第11
    11條之1分別定有明文。
三、經查，聲請人主張之事實，業據其提出中華民國身心障礙證
    明影本、親屬系統表及戶籍謄本等件為據，且經本院在鑑定
    人即衛生福利部彰化醫院（下稱彰化醫院）醫師梁孫源前審
    驗相對人之精神狀況，相對人對於法官點呼及命其點頭、搖
    頭、舉右手或動左手等指令均能回應，惟對法官詢問在場之
    聲請人是否為其姐姐、有無結婚、妻子有無在場、有無子女
    與妹妹等問題均無反應，有本院訊問筆錄在卷可按。又經本
    院囑託彰化醫院醫師梁孫源鑑定結果，認為相對人患有出血
    性腦中風致重度失智症，目前眼睛可張開，有短暫視線接觸
    ，右手保護性約束預防自拔鼻胃管，上、下肢肌力明顯減損
    ，顱部留有手術疤痕，於日常生活活動，相對人終日臥床，
    留置鼻胃管，三餐由家人灌食，包著尿布，大、小便不會表
    示，盥洗沐浴需協助，目前生活仰賴他人監護照顧，且無法
    自行走動與使用大眾運輸工具，喪失交通之能力，於經濟活
    動能力有重度障礙，無法有效表達，另於社會性，對問話無
    法回答，偶而可遵從如舉起手、閉上眼睛等簡單指令。相對
    人意識清醒，對問話無法回答，偶而可點頭、搖頭回應，但
    也時常回應錯誤，且於記憶力、定向力、計算能力及理解判
    斷力均有重度障礙而無法明確表示或有效表達，且思考内容
    貧乏。相對人自111年1月4日第三次中風後認知功能顯著退
    化，目前已無法自行行走，大、小便不會表示，對答無法適
    切回答，缺少主動表達，鑑定時迷你心智量表（MMSE)得分3
    分，臨床失智量表(CDR)3分，已達重度失智，其理解能力、
    表達能力及判斷能力皆有重度障礙，生活仰賴他人監護照顧
    ，且雖經手術治療、後續養護照顧及持續藥物治療，認知功
    能仍為重度失智，無明顯恢復跡象，以致不能管理處分自己
    的財產，且短期內回復之可能性低，已達不能為意思表示或
    受意思表示、不能辨識其意思表示之效果之程度，可為監護
    宣告等語，有彰化醫院111年9月30日彰醫精字第1110500423
    號函及成年監護鑑定書在卷可稽，堪認相對人因精神障礙或
    其他心智缺陷，致不能為意思表示或受意思表示，亦不能辨
    識其意思表示之效果。從而，本件聲請為有理由，應予准許
    ，爰宣告相對人為受監護宣告之人。
四、本件相對人既經監護宣告，揆諸前揭規定，自應為其選定監
    護人及指定會同開具財產清冊之人。又聲請人主張其與相對
    人之妻盧莉絲、其餘手足盧光宙、盧沛玉、盧綉青均同意由
    聲請人擔任相對人之監護人，由關係人盧光宙擔任會同開具
    財產清冊之人等情，有戶籍資料、同意書等件為證。本院審
    酌聲請人盧綉霞、關係人盧光宙分別為相對人之長姐、次弟
    ，與相對人關係非常密切，由渠等分別擔任相對人之監護人
    、會同開具財產清冊之人，應符合相對人之最佳利益，爰裁
    定如主文第2、3項所示。
五、末依民法第1113條準用同法第1099條、第1099條之1之規定
    ，於監護開始時，監護人盧綉霞對於受監護宣告之人盧光宇
    之財產，應會同關係人盧光宙於2個月內開具財產清冊，並
    陳報法院，於開具完成並陳報法院前，監護人對於受監護宣
    告之人之財產，僅得為管理上必要之行為，併此指明。
六、依家事事件法第164條第2項，裁定如主文。
中　　華　　民　　國　 111　　年　　10　　月　  13　　日
                  家事法庭    法  官  沙小雯
以上正本係照原本作成。
如對本裁定抗告，須於裁定送達後10日之不變期間內，向本院提
出抗告狀（須附繕本），並繳納抗告費新臺幣1,000元。
中　　華　　民　　國　 111　　年　　10　　月　　13　　日
                              書記官  項珮欣